臺灣桃園地方法院刑事判決　　　　　　　　　　　　　九十年度訴字第一一九八號
　　公　訴　人　臺灣桃園地方法院檢察署檢察官
　　被　　　告　乙○○
　　選任辯護人　許桂挺律師
右列被告因違反著作權法案件，茲經檢察官提起公訴（九十年度偵字第七六八二號）
，本院判決如左：
    主      文
乙○○以犯意圖銷售而擅自以重製之方法侵害他人之著作財產權之罪為常業，處有期
徒刑壹年壹月。緩刑肆年。
如附表二所示扣案自行燒製之光碟片編號T5至T8、T11、T13、T17至T24、T27、T28、
T30共拾柒片、編號T1電腦主機壹臺，均沒收。
    事      實
一、乙○○係設桃園縣平鎮市○○街二十七號之甲○○○有限公司（以下簡稱甲○○
    ○公司）負責人，甲○○○公司以組裝電腦、維修電腦及販售軟體為其業務。其
    明知MS Office 2000 Pro（含MS Word、MS Access、MS Excel、MS Outlook、MS
    PowerPoint、Publisher）、MS FrontPage 2000等電腦軟體程式之著作權屬美商
    微軟公司所享有，非經著作權人之授權不得非法重製及散佈，竟基於常業之犯意
    ，意圖銷售，於民國（下同）八十九年十月間某日起，至九十年五月二日止，以
    自備之燒錄器將其經合法授權之MS Office 2000中文專業版除合法備份一份外，
    另非法重製成光碟片形式持有，並在上址擅自將上開著作重製於其所有之電腦（
    即編號T1主機），先後多次未經前開著作權人之同意或授權，在上址擅自非法重
    製美商微軟公司享有著作權之MS Office 2000 Pro（含MS Word、MS Access、MS
    Excel、MS Outlook、MS PowerPoint、Publisher）、MS FrontPage 2000等電腦
    程式，於銷售或維修電腦硬體設備時，並應客戶之要求，將前開著作灌錄於電腦
    硬碟中，侵害微軟公司享有著作權之電腦程式著作，且明知前揭意圖銷售擅自重
    製上開著作之電腦硬體設備為侵害他人著作權之物，竟將之交付予不特定之客戶
    以牟利，並以之為常業。嗣經微軟公司於八十九年十一月七日（同月十日交貨）
    、同年月二十七日（同月二十九日交貨）派員至甲○○○公司購得兩部組裝電腦
    ，於同年月十日、同年月二十九日取得電腦後發覺上情，於九十年四月二十五日
    委請丙○○律師向桃園縣警察局提出告訴，並於同年五月二日下午五時許，經向
    臺灣桃園地方法院檢察署檢察官聲請核發搜索票，持搜索票於甲○○○公司上址
    查扣附表二所示之光碟片共二十七片（其中自行燒製之光碟片編號T5至T8、T11
    、T13、T17至T24、T27、T28、T30共十七片）、出貨單九份、客戶服務紀錄表六
    張、個人電腦訂貨單四份，及灌有如附表一所示微軟公司享有著作權電腦軟體電
    腦主機編號T1至T4電腦主機四台（其中編號T1電腦主機一臺為乙○○所有，其餘
    三部為客戶送修之電腦）。
二、案經著作權人美商微軟公司訴由桃園縣警察局移請臺灣桃園地方法院檢察署檢察
    官偵查起訴。
    理      由
一、訊據被告乙○○對於右開時地為警持搜索票於甲○○○公司查扣前開犯罪事實欄
    所載之物，及有於八十九年十一月七日至十日、八十九年十一月二十七日至二十
    九日，非法重製美商微軟公司享有著作權之MS Office 2000 Pro（含MS Word、
    MS Access、MS Excel、MS Outlook、MS PowerPoint、Publisher）、MS
    FrontPage 2000等電腦程式，於銷售之電腦硬碟中等情坦承不諱，惟否認有以之
    為常業之故意，辯稱：伊是以維修電腦硬體維生，並非以販售電腦軟體為業，當
    時是因告訴人所派之人員二位均表明係育達商職之學生，資力有限，才會一時心
    軟，應購買者要求，同意重製前開微軟公司享有著作權之電腦程式著作，並沒有
    另外加計費用云云。經查：
    （一）右揭事實，迭據告訴人美商微軟公司之代理人丙○○律師於警訊及偵審中
          指訴甚詳，並有著作權登記證明暨宣示證書、委任狀、被告之名片、八十
          九年十一月七日第一次之訂購單、出貨單及所購買之電腦主機內載軟體顯
          示於螢幕之列印資料七紙、八十九年十一月二十七日第二次購買之訂購單
          、出貨單、發票及所購買之電腦主機內載軟體顯示於螢幕之列印資料九紙
          、甲○○○公司經濟部公司基本資料查詢表一份等在卷可稽，並有扣案編
          號T17、T18之重製MS FrontPage 2000光碟片二片及編號T12、19、T20、
          T21、T22之重製MS Office 2000光碟片五片及編號T5、T6、T7、T8、T11
          、T13、T23、T24、T27、T28、T30等重製光碟片共十七片可資佐證，且扣
          案之客戶服務紀錄表（九十年二月五日）有「Install」（接案日期九十
          年二月五日）、「軟體安裝」（接案日期九十年三月五日）、「系統安裝
          win98」（接案日期九十年二月六日）、「安裝」、「Install os
          win98se」（接案日期九十年四月十六日），及個人電腦訂貨單（接單日
          期九十年三月一日）有「軟體（系統）整理安裝」等文字，又查獲當天置
          於甲○○○公司之四部電腦，其中編號T1、T3之電腦主機內均載有告訴人
          享有著作權之上開電腦程式，而其電腦程式之序號均屬相同，此有電腦軟
          體紀錄表、搜索軟體紀錄表、搜索軟體比較表在卷可按（見偵查卷第一百
          零九頁），足見被告確實自八十九年十月間起擅自重製告訴人享有著作權
          之電腦程式著作於光碟片及安裝於電腦硬碟中。至於其餘扣案之個人電腦
          訂貨單、出貨單，經核閱其內容，其上文字均無從認定被告有何擅自重製
          告訴人電腦程式著作之事實，此部分尚不足作為認定被告犯罪證據，附予
          敘明。
    （二）被告雖辯稱：扣案之光碟片為合法軟體之備份，且係供測試用，非供重製
          所用云云，惟本件告訴人僅授權電腦程式使用權人得合法備份一份，且合
          法授權之備份，與合法授權之電腦軟體產品序號應相符合，惟本件被告所
          提其所有經合法授權之電腦軟體（偵卷第六頁所載共十三套），與扣案光
          碟片上所載電腦軟體產品序號均不符合，且扣案之光碟片其中灌有Window
          s Me軟體即有二片（編號T7及T30）、灌有WINDOWS  98軟體有四片（編號
          T6、T11、T27、T30），灌有WINDOWS ADVANCED  SERVER 2000軟體有二片
          （編號T5、T13），灌有WINDOWS PROFESSIONAL  2000軟體有二片（編號T
          23及T24），灌有OFFICE 2000軟體即有三片（編號T19與T20屬同一片、T2
           1與T22屬同一片），此外，編號T8 MS  WINDOWS ADVANCED
          SERVER 2000之重製光碟片，及編號T19（與T20屬同一片）、T21（與T22
          屬同一片）灌有MS OFFICE 2000之重製光碟片，渠等序號與網路上所載之
          大補帖之序號完全相同。查電腦網路中時有所謂「破解版」之軟體，然實
          際上所謂「破解版」實屬未經著作權人授權之非法重製物，且於電腦網路
          中經常可見非法網站中提供該侵害著作權之軟體供人下載，亦有告訴人所
          提供之「序號收藏家」網頁之列印影本可憑（網址：http://soft.igames
          t.com/pass/passbig5.html），而查扣光碟片中，編號T8、T19至T22光碟
          片之序號確與前開網路上供人下載之侵害著作權物相同，然依交易習慣合
          法電腦軟體於出產時，均會按一定編碼方式賦予不同之產品序號，用以判
          別是否屬合法軟體，如被告所持有遭查扣之光碟片確係自合法軟體備份而
          來，則序號應非於網路中所見「破解版」相同，是其辯稱查扣光碟片內所
          載之軟體程式均係合法備份云云，並不足採。
    （三）被告雖辯稱：扣案之電腦主機除編號T1一臺為其所有，其餘三部為客戶送
          修之電腦，伊於客戶送修之電腦後，會將其所有之合法授權之電腦軟體作
          業系統重製於電腦內，俟電腦維修畢交給客戶前，將該作業系統程式刪除
          ，送修之電腦內，原均有其本身之作業系統，伊重製前開電腦程式於該電
          腦主機，僅係供測試用，並非意圖銷售而為之云云，惟查，編號T1、T3之
          電腦主機內均灌有告訴人享有著作權之OFFICE 2000 ACCESS、EXCEL、
          POWERPOINT、WORD、OUTLOOK與FRONTPAGE 2000等電腦軟體，且前開電腦
          軟體之序號即有中間二組號碼重複之情事，甚至與告訴人公司為搜證向被
          告公司購買之電硬碟中所非法安裝之電腦軟體之序號相同，此有電腦軟體
          紀錄表、搜索軟體紀錄表、搜索軟體比較表在卷可按，是被告此部分之辯
          解，亦尚難採信。
    （四）又被告雖稱其並無營利意圖云云。惟查，被告於警訊時業已坦承為了生意
          因顧客要求，會替客戶安裝軟體等語，有警訊筆錄可憑。又電腦硬體須搭
          配軟體始能發揮其功效，電腦銷售時為剌激消費意願，於銷售硬體時有所
          謂之「軟體隨機版」（即於硬體銷售時附隨硬體出售，售價顯較一般正式
          版便宜）之情形存在，然通常該「隨機版」亦僅限於Windows98各版本之
          作業系統，並不包含其餘如Office 2000及Front Page2000等市價達二萬
          一千零九十元、五千三百九十元之應用系統，惟被告於銷售電腦硬體時竟
          一併擅自將前開應用系統軟體一併「附送」之事實，亦有告訴人將所採購
          電腦系統中所「附送」之應用軟體以螢幕列印之方式為證附卷可參。且扣
          案之客戶服務紀錄表「系統安裝win98 $1200」（接案日期九十年二月六
          日）、「OS Install $1200」（接案日期九十年二月五日）、「作業系統
          $1200」（接案日期九十年三月三十日）、「系統安裝win98」（接案日期
          九十年二月六日）、「安裝」、「Install os win98se」（接案日期九十
          年四月十六日），及個人電腦訂貨單（接單日期九十年三月一日）有「軟
          體（系統）整理安裝」等文字，益足證明被告確有利用告訴人之電腦程式
          著作為營利行為。被告否認有意圖銷售而重製之行為，顯非可採。被告係
          甲○○○公司負責人，且係以買賣維修電腦及週邊設備、買賣電腦軟體為
          業，據其供明，竟先後多次未經前開著作權人之同意或授權，在上址擅自
          將前開著作重製於其編號T1電腦主機或光碟片，於銷售或維修電腦硬體設
          備時，並應客戶之要求，將前開著作灌錄於電腦硬碟中，侵害微軟公司享
          有著作權之電腦程式著作，且明知前揭意圖銷售擅自重製上開著作之電腦
          硬體設備為侵害著作權之物，將之交付予不特定之客戶以牟利，顯係以意
          圖銷售而擅自以重製之方法侵害他人之著作財產權為常業。被告辯以其不
          是常業犯，亦無可採。
    （五）綜上所述，被告所辯，乃事後卸責之詞，不足採信。本案事證已明，被告
          前開犯行，洵堪認定。
二、查被告乙○○意圖銷售擅自重製之著作物，其數量達十六片，且有固定之店面經
    營，並有利用告訴人之電腦程式著作為營利行為，顯有反覆以同種類行為為目的
    ，並賴以維生，核被告未得電腦程式著作之著作財產權人同意或授權，即意圖銷
    售而擅自以重製之方法侵害告訴人之著作財產權而藉此為業（即以犯著作權法第
    九十一條第二項意圖銷售而擅自以重製之方法侵害他人之著作財產權為常業），
    核其所為，係犯著作權法第九十四條之以犯意圖銷售而擅自以重製之方法侵害他
    人之著作財產權之罪為常業罪。至其明知擅自重製為侵害著作權之物，竟仍意圖
    營利而交付予顧客，即銷售之低度行為，應為意圖銷售而重製之高度行為吸收，
    不另論罪。爰審酌被告犯罪之牟利目的、意圖銷售而擅自以重製之方法侵害他人
    之著作財產權之罪為常業，侵害告訴人之電腦程式著作之數量、價值、對著作權
    人所生損害、及被告犯罪後深知悔悟態度良好等一切情狀，量處如主文所示之刑
    ，以資懲儆。末查，被告未曾受有期徒刑以上刑之宣告，有臺灣桃園地方法院檢
    察署刑案資料查註紀錄表、臺灣高等法院被告全國前案紀錄表各一份在卷可證，
    其因一時失慮，致犯本案之罪，事後已深知悔悟，且被告之配偶即將臨盆，被告
    又罹腫瘤等情，並據被告提出診斷證明書為證，其經此刑之宣告及應負民事賠償
    責任之教訓，當應知所警惕，而無再犯之虞，本院因認對被告所處之刑以暫不執
    行為適當，爰併予宣告緩刑四年，以啟自新。扣案之盜版軟體光碟片編號T5至T8
    、T11、T13、T17至T24、T27、T28、T30等十七片、電腦主機T1一臺，均為被告
    所有且供犯罪所用或供犯罪預備之物，業經被告於警訊供陳在卷，爰依刑法第三
    十八條第一項第二款規定宣告沒收。至扣案之出貨單九份、客戶服務紀錄表六張
    、個人電腦訂貨單四份，雖係供犯罪所用之物，惟均屬甲○○○公司所有並非被
    告所有，業經被告供明在卷；扣案之電腦主機編號T2、T3、T4，被告辯稱非其所
    有之物，係客戶送修之電腦，並提出電腦主機編號T2、T3客戶服務紀錄表二份為
    證（見偵查卷第八頁），而編號T4電腦內之軟體亦授權張寶基教授使用，有該電
    腦主機內載軟體顯示於螢幕之照片在卷可稽（見搜索照片案卷第二十四頁至三十
    二頁），與被告所稱其主要為中央大學之教授維修電腦之供述相符，此外，亦無
    其他事證足證該三臺電腦主機為被告所有之物；而扣案編號T9、T10、T12、T14
    、T15、T16、T25、T26、T29、T31等十張光碟片，並無積極事證足證係屬重製告
    訴人之光碟片，故依法均不得宣告沒收，併此明。
三、公訴意旨另以：被告乙○○另明知MS Windows 98SE、MS Windows98等電腦軟體
    程式之著作權屬美商微軟公司所享有，非經著作權人之授權不得非法重製及散佈
    ，竟基於概括之犯意，自八十九年十月間某日起，先於網際網路上不詳名稱之網
    站，非法下載如附表二所示之電腦程式後，再以自備之燒錄器將前開下載之電腦
    程式非法重製成俗稱「大補帖」光碟片形式持有，嗣於銷售電腦硬體時，再依客
    戶需求分別將前開電腦軟體，於未經著作權人授權之情形下，即重製於銷售之電
    腦主機中，以吸引客戶前來購買而營利。並重製MS Windows 98SE、MS Windows
    98電腦軟體程式於編號T2、T3，T4電腦主機硬碟內，另重製前開MS Office 2000
    Pro （含MS Word、MS Access、MS Excel、MS Outlook、MS PowerPoint、
    Publisher ）、MS FrontPage 2000等電腦軟體程式於編號T2、T3，T4電腦主機
    硬碟內亦認被告犯著作權法第九十四條之以犯意圖銷售而擅自以重製之方法侵害
    他人之著作財產權之罪為常業罪嫌云云。經訊之被告否認有此部分之犯行，辯稱
    ：伊所販售之電腦有「軟體隨機版」，並無重製MS Windows 98SE、MS Windows
    98等電腦軟體程式；亦無自網路下載告訴人所載如附表二所載之軟體，非法重製
    成大補帖之情事，又編號T2、T3、T4為客戶送修之電腦，該主機內之軟體並非伊
    所重製，伊僅有在測試電腦時，會重製前開電腦程式，惟事後會將之刪除等語。
    經查，附表所載MS Access、MS Excel、MS FrontPage、MS Outlook、MS
    PowerPoint、MS Windows 98SE、MS Windows98及MS Word等電腦軟體程式，每一
    軟體，其所佔記憶體容量均極為巨大，網際網路上，根本亦無可能有任何一網站
    ，可於網站上提供上開軟體之內容供人下載，且公訴人所指前開網站亦僅提供上
    開軟體通用好記之序號，並未提供軟體內容，是告訴人此部分指摘，尚有誤會。
    公訴人逕以編號T8、T19至T22光碟片之序號確與前開網路上供人下載之侵害著作
    權物相同，推認前開遭查扣之電腦程式軟體，應係被告自網路上下載後未經授權
    燒製，尚有未洽。次查，另編號T25（征服者入侵）、T26（世紀帝國II中文版）
    、T29（世紀帝國II中文版）非屬告訴人享有著作權之著作物，而編號T31為
    MICROSOFT WINDOWS NT SERVER 4.0中文版，該片光碟上載有識別碼000－0
    000000，難認係屬重製之光碟片。而編號T9（MICROSOFT  OUTLOOK）、
    T10（MICROSOFT  EXCHANGE SERVER VERSION 5.5）、T12（OFFICE 2000中文版
    ）、T14（OFFICE 2000  dISK-1）、T15（OFFICE2000  dISK-2）、T16（
    WINDOWS 2000 SERVER），被告均辯稱係其自合法之電腦軟體之備份，而被告於
    警訊時確曾提出  MICROSOFT  OUTLOOK、MICROSOFT  EXCHANGE SERVER、OFFICE
    2000中文版之合法授權使用之原版光碟，此外，亦無其他事證足證係被告自行非
    法重製，是告訴人此部分指述，尚有未洽。另查獲之電腦主機編號T2、T3、T4三
    臺，被告辯稱非其所有之物，係客戶送修之電腦，並提出電腦主機編號T2客戶服
    務紀錄表一份為證（見偵查卷第八頁），而編號T4電腦內之軟體亦授權張寶基教
    授使用，有該電腦主機內載軟體顯示於螢幕之照片在卷可稽（見搜索照片案卷第
    二十四頁至三十二頁），與被告所稱其主要為中央大學之教授維修電腦之供述相
    符，該編號T2、T3二臺電腦雖均灌有WINDOW 98之電腦軟體，且序號二組號碼重
    複，雖告訴人一再指稱其所生產之電腦軟體序號猶如自然人之身分證號碼，絕無
    重複可能，因該軟體之序號係由四組號碼所組成，如序號完全重複，則表示係以
    係硬碟對硬碟之重製；如序號非完全重複，而僅為中間二組重複，則表示係以同
    一片電腦光碟片重製。惟查，被告否認有在編號T2、T3電腦內灌入告訴人MS
    Windows 98SE、MS Windows98電腦軟體，亦否認有重製前開MS Office 2000 Pro
    （含MS Word、MS Access、MS Excel、MS Outlook、MS PowerPoint、Publisher
    ）、MS FrontPage 2000等電腦軟體程式於編號T4電腦主機，且告訴人並無法證
    明該三部電腦之軟體係被告所灌，現今網際網路普及，告訴人之軟體在網路上隨
    處均可得到破解軟體序號或供下載軟體之網站，公訴人亦無法提出無其他積極證
    據證明編號T2、T3、T4電腦主機三臺均係被告非法重製灌入，且又無其他間接證
    據足以佐證推論，實不宜以臆測之詞遽入被告此部分於罪。因公訴人認此部分犯
    行與前開科刑部分有常業犯實質上一罪關係，故爰不另為無罪之諭知，併予明
    。
據上論斷，應依刑事訴訟法第二百九十九條第一項前段，著作權法第九十四條，刑法
第十一條前段、第七十四條第一款、第三十八條第一項第二款，判決如主文。
本案經檢察官李山明到庭執行職務。
中      華      民      國    九十一    年      九      月     十六     日
                                      臺灣桃園地方法院刑事第六庭
                                          法  官    游  紅  桃
右正本證明與原本無異。
如不服本判決，應於判決送達後十日內向本院提出上訴狀（應附繕本），上訴於臺灣
高等法院。
中      華      民      國    九十一    年      九      月    二十四    日
                                          書記官    王  元  宏
附論罪科刑依據之法條：
著作權法第九十一條第二項
意圖銷售或出租而擅自以重製之方法侵害他人之著作財產權者，處六月以上五年以下
有期徒刑，得併科新台幣三十萬元以下罰金。
著作權法第九十四條
以犯第九十一條、第九十二條或第九十三條之罪為常業者，處一年以上七年以下有期
徒刑，得併科新臺幣四十五萬元以下罰金。
